臺灣高雄地方法院民事判決　　　　　　　　　　　　　九十年度保險字第二九號
　　原　　　告　丙○○
　　原　　　告　丁○○
　　法定代理人　甲○○
　　訴訟代理人　戊○○
　　　　　　　　乙○○
右當事人間給付保險金事件，本院判決如左：
    主  　  文
被告應給付原告新台幣肆拾壹萬元，及自民國九十年六月二十九日起至清償日止，按
年息百分之五計算之利息。
原告其餘之訴駁回。
訴訟費用由被告負擔十分之二，餘由原告負擔。
本判決第一項於原告以新台幣壹拾肆萬元為被告供擔保後，得假執行；但被告如於假
執行程序實施前，以新台幣肆拾壹萬元為原告預供擔保，得免為假執行。
原告其餘假執行之聲請駁回。
    事實及理由
一、原告起訴主張：訴外人徐梁如玉（業於民國八十九年三月三十日）係原告丙○
    ○之妻、原告丁○○之母，於八十八年三月一日投保被告「新光團體一年定期防
    癌健康保險」（以下簡稱系爭防癌保險），八十九年三月一日再續投保該項團體
    保險，原告二人為受益人。茲徐梁如玉於簽訂本件保險契約時，已盡告知義務，
    嗣於首述日期因右後腹膜腔惡性腫瘤併移轉而去世，該右後腹膜腔腫瘤係初次罹
    患，依保險契約，原告自得向被告分別請求定期險及防癌健康保險給付。惟被告
    除理賠定期險部分新台幣（以下同）一百萬元外，另防癌健康保險－包括防癌住
    院津貼四十四萬元，防癌手術津貼二十四萬元，出院後療養津貼八萬四千元，住
    院放射線治療津貼十二萬四千元，門診津貼十八萬元及身故理賠一百萬元，共計
    二百零七萬二千元，被告竟以徐梁如玉未盡告知義務及非初次罹癌為由，拖延未
    給，原告多次申請給付，並委任律師函催其依限給付，亦拒絕依約理賠，僅願私
    下和解賠償六十萬元，原告以權益損害至鉅拒絕等語。並聲明：
    (1)被告應給付原告二百零七萬二千元，及自本件起訴狀繕本送達翌日起至清償日
    止，按年息百分之五計算之利息(2)訴訟費用由被告負擔(3)原告願供擔保請准宣告
    假執行。
    對被告之答辯，則陳述：
（一）所謂初次，其真意應指投保後初次：
　　(1)系爭保險契約第十四條至第十九條關於被保險人得請領保險金之條件，均以「
      被保險人在本契約有效期間內，且在癌症保險責任開始日起，初次經醫師診斷
      確定罹患癌症... 」，是以，苟被保險人在契約有效期間內，即不違反告知義
      務等有效期間內，且在癌症保險責任開始日起，初次經醫師診斷確定罹患癌症
      ，即為本件給付保險金之條件，而非以被保險人歷年來未曾罹患癌症為給付條
      件。
    (2)又如投保前五年以外罹患癌症非保險給付範圍，何以被告之告知事項內未詢問
      是否曾罹患癌症，而僅詢問五年內是否因癌症接受治療、診斷或用藥，顯見被
      保險人五年內未因癌症接受治療、診斷或用藥，即可投保並依約理賠。
    (3)又兩造就「初次」之解釋既有疑義，依系爭契約第一條、保險法第五十四條第
      二項之規定，當以有利於被保險人之解釋為準。
（二）徐梁如玉固遠在七十七年間因身體不適，經醫師診斷為子宮內膜癌，經接受手
      術及放射治療，四個月後痊癒，其後十一年每年均至財團法人長庚紀念醫院高
      雄分院（以下簡稱長庚醫院高雄分院）定期追檢查，均屬正常，未曾因癌症
      接受治療、診斷、用藥，而被告僅詢問五年內是否因癌症接受治療、診斷或用
      藥，是徐梁如玉並未違反告知義務，被告於八十九年六月十三日以台北郵局第
      九０九九號存證信函及於八十九年七月二十一日以  (89)新壽行政字第六九０
      號函，以原告違反保險法第六十四條告知義務為由，解除系爭保險契約，顯乏
      依據。
（三）又八十九年二月間徐梁如玉即曾請求癌症理賠，被告已知該情，而於八十九年
      三月一日徐梁如玉申請續保系爭癌症保險時，並未拒絕，仍准予續保，然於保
      險事故發生後，卻拒付保險金，有違債務履行之誠信原則。
（四）徐梁如玉於首述時間因右後腹膜腔靠近骨盆腔部位長出腫瘤、壓迫到神經並轉
      移使尿道、腸阻塞引起敗血症死亡，因未做切片檢查，無法證明是十一年前病
      症所復發，且癌症不可能於十餘年後才復發。
（五）原告並未接獲被告退還之保費；又被告解約係在八十九年六月二十三日以後，
      已逾保險法第六十四條所定之除斥期間。
二、被告則辯以：
（一）訴外人高雄市政府所屬高雄銀行股份有限公司（以下簡稱高雄銀行）於八十八
      年二月十二日，以自己為要保人，其員工及眷屬為被保險人，投保被告之團體
      保險，保險單號碼00000000，保險種類計有定期壽險、意外保險、醫
      療保險及防癌健康險等。原告丙○○為高雄銀行之員工，而訴外人徐梁如玉以
      其配偶身分投保上述保險契約中之定期壽險、意外保險及一年定期防癌健康保
      險。而按團體保險之投保人數眾多，若與同一保險種類相較，團體保件之保險
      費率較個人保險費率便宜甚多，而被保險人受書面詢問之告知事項亦較寬鬆，
      另團體保件要保人若續繳次年度第一次保費而被保險人之險種及保額亦與先前
      相同，則縱使保險人已知被保險人罹患病症，仍須自動續保，惟此乃經過精算
      師精算後，認能承擔如此之風險所得出之結果。故縱認被告於八十九年二月八
      日即得知徐梁如玉已罹癌，依上述團體保險之特性，被告亦無從拒絕續保。
（二）保險法第一百二十七條規定：保險契約訂立時，被保險人已在疾病或妊娠情況
      中者，保險人對是項疾病或分娩，不負給付保險金額之責任。又系爭防癌保險
      契約第二條「保險範圍」約定：「被保險人於本契約癌症的保險責任開始日起
      ，經醫院診斷確定罹患癌症者，本公司依照本契約約定給付保險金」，另第十
      四條「身故保險金」約定：「被保險人在契約有效期內，且在癌症的保險責任
      開始日起，『初次』經醫師診斷確定罹患癌症者，並以癌症為直接原因或癌症
      引起之併發症致成死亡者，本公司依保險單所載『癌症身故保險金』給付保險
      金」。所謂「初次」係指投保後第一次經醫師診斷確定罹患癌症而言，如係投
      保前已罹患癌症，當非投保後初次經醫師診斷確定罹患癌症，非屬保險範圍。
（三）徐梁如玉曾因子宮內膜癌於七十七年十月八日至同年十二月十五日至長庚醫院
      高雄分院接受放射治療，且持續於八十八年十一月十九日至八十九年一月二十
      八日（誤植為八十九年十月二十四日）複診，病歷中亦有「復發」字樣，由此
      可知徐梁如玉確於七十七年間已罹患子宮內膜癌，其既非於系爭契約保險責任
      開始日後初次罹患癌症，即非屬系爭契約之保險範圍，被告自無須給付癌症醫
      療、死亡保險金。
（四）被告並無八十九年二月間理賠徐梁如玉之紀錄，退步而言，縱曾為該項醫療理
      賠，乃因徐梁如玉提出之診斷證明書中，無子宮內膜癌等既往病症之記載，易
      使人誤信徐梁如玉係於系爭契約之保險責任開始日起後，始罹患子宮內膜癌，
      又醫療理賠係屬快速理賠件，具有金額小但數量多之特性，為節省勞費、時間
      ，並使保戶能及時獲得醫療救濟，通常保戶只須檢附證明文件申請理賠，被告
      於審核無誤後三天內立刻支付，故縱使被告曾為上述醫療理賠，並不當然表示
      被告已得知徐梁如玉有既往病症之事實。
（五）被告基於徐梁如玉為團體保險之保戶，除依約給付定期壽險之身故保險金一百
      萬元予原告外，且退還系爭防癌保險之保險費二千五百七十二元予原告，並非
      依據保險法第六十四條解除上述團體保險契約。
　　並聲明：(1)駁回原告之訴(2)訴訟費用由原告負擔(3)如受不利判決，被告願供擔保
　　請准免為假執行。
三、兩造不爭之事實：
（一）訴外人高雄銀行於八十八年二月十二日，以自己為要保人，其員工及眷屬為被
      保險人，投保被告之團體保險，保險單號碼00000000，保險種類計有
      定期壽險、意外保險、醫療保險及防癌健康險等。原告丙○○為該銀行之員工
      ，訴外人徐梁如玉為其配偶，於八十八年三月一日加入上述團體保險契約，為
      定期壽險、意外保險及系爭防癌保險之被保險人，且於八十九年三月一日高雄
      銀行續為投保時，仍加入為被保險人。原告二人為受益人。
（二）被告迄未依系爭防癌健康保險給付保險金予原告。
四、本件所應審究者，在於：（一）系爭防癌保險契約（八十八年三月一日初保，八
    十九年三月一日續保）為單一契約或接續之二契約？（二）如係接續之二契約（
    以下簡稱八十八年保險契約及八十九年保險契約），徐梁如玉於八十八年保險契
    約存續期內，即經醫師診斷骨盆腔有惡性腫瘤併移轉，而仍加入八十九年團體保
    險為被保險人，則關於徐梁如玉部分之八十九年保險契約之效力如何？（三）又
    八十八年保險契約是否經合法解除？契約中之「『初次』經醫師診斷... 」如何
    解釋？茲分敘本院之判斷如后：
（一）系爭防癌保險契約（八十八年三月一日初保，八十九年三月一日續保）為單一
      契約或接續之二契約？
      按保險契約，除本法另有規定外，應記載左列各款事項：(1)當事人之姓名及住
      所(2)保險之標的物(3)保險事故之種類(4)保險責任開始之日時及保險期間(5)保險
      金額(6)保險費(7)無效及失權之原因(8)訂約之年月日，保險法第五十五條定有明
      文。茲核閱卷附被告於八十八年三月間簽發予高雄銀行之團體保險保險單（保
      單號碼00000000），其上登載：「契約生效日：88年3月1日」、「被
      保險人洪比崙等246人」、「保險費總計：新台幣432,688元整」、「保險期間
      ：自契約生效日起至中華民國89年3月1日0時止」 等內容，準此，足認該團體
      保險契約之生效、存續期間，僅自八十八年三月一日起至八十九年三月一日零
      時止。從而，訴外人徐梁如玉嗣於八十九年三月一日再加入高雄銀行向被告投
      保之團體保險，與上開契約即屬不同之二契約，僅在時間上相接續而已。雖被
      告陳稱：徐梁如玉於八十九年三月一日續保時，被告係沿用先前之申請書、告
      知事項，未要求徐梁如玉另填具相關資料云云，且於八十九年六月十三日、同
      年七月二十一日寄發予高雄銀行之存證信函等文件內，均以徐梁如玉於八十八
      年三月一日投保時，漏未告知投保前曾患有子宮內膜癌為由，而為解除契約之
      表示（詳如后敘），此有台北郵局第九０九九號存證信函、被告  (89)新壽行
      政字第六九０號函在卷可稽，有將上述二契約視為單一契約之意涵，惟所謂續
      保或續約，通常係指當事人雙方於前約期滿後，以與前約同樣之契約要點、條
      件，訂立新的、在後之契約，惟不因其契約要點、條件相同，而變異前、後約
      係不同二約之本質，況依保險法第四十四條第一項規定，保險契約，由保險人
      同意要保人聲請後簽訂，是以，被告於八十九年三月一日與要保人高雄銀行續
      保時，依法本可要求高雄銀行再行提供要保申請書、告知說明書項等，乃其自
      承：因係團體保險，故較寬鬆處理等語，是更不得因其未要求要保人提具上開
      文件，反認上述接續之二契約係單一契約。據上，系爭防癌保險契約應係接續
      之二契約，合先敘明。
（二）徐梁如玉於八十八年保險契約存續期內，即經醫師診斷骨盆腔有惡性腫瘤併移
      轉，而仍加入八十九年團體保險為被保險人，則關於徐梁如玉部分之八十九年
      保險契約之效力如何？
　　　按保險契約訂立時，保險標的之危險已發生或已消滅者，其契約無效，保險法
      第五十一條第一項前段定有明文，又法律行為之一部分無效者，全部皆為無效
      ，但除去該部分亦可成立者，則其他部分，仍為有效，民法第一百十一條亦有
      明文。經查，訴外人徐梁如玉係於八十八年十月間經醫師診斷發現骨盆腔內有
      惡性腫瘤並侵犯脊椎骨，於治療三週左右，因小腸阻塞接受人工肛門手術，八
      十八年十一月二十三日術中發現部分小腸被腫瘤侵犯，八十八年十二月二十七
      日因胃及十二指腸潰瘍住院治療，八十九年二月八日復因腸阻塞敗血症住院，
      八十九年三月二十一日再度手術排除腸阻塞，但未見成效，於八十九年三月三
      十日死亡，此有長庚醫院高雄分院九十年九月十四日  (90)長庚院高字第二六
      九八號函可按，且為兩造所不爭。又高雄銀行係於八十九年三月一日以徐梁如
      玉為被保險人之一而向被告續投團體保險，亦為兩造所不爭，準此，顯見八十
      九年三月一日高雄銀行與被告簽訂包含八十九年徐梁如玉部分之團體契約時，
      關於徐梁如玉之防癌保險，其保險標的之危險已發生，依上述法條，該八十九
      年團體保險中關於徐梁如玉防癌保險部分，即屬無效，其他部分，則仍為有效
      。從而，原告不得依八十九年保險契約請求被告理賠。
（三）八十八年保險契約是否經合法解除？契約中之「『初次』經醫師診斷... 」如
      何解釋？
　１．按非對話而為意思表示者，其意思表示，以通知達到相對人時發生效力，此為
      民法第九十五條第一項前段所明定。經查，被告曾於八十九年六月十三日、同
      年七月二十一日寄發存證信函、公司函予高雄銀行，以徐梁如玉於八十八年三
      月一日投保時，漏未告知投保前曾患有子宮內膜癌，違反保險法第六十四條規
      定為由，就關於徐梁如玉為被保險人之防癌保險部分，為解除契約之意思表示
      ，業敘如前，並有原告提出之前開二函件在卷可憑，是足認被告曾為解約之意
      思表示。雖被告嗣於本件審理期間辯稱：被告係基於團體保險之優惠原則，始
      退還防癌保險部分之保費，非依保險法第六十四條規定解除契約云云，惟與前
      揭書證揭示之事實不符，要無可取。至原告另爭執其並未受收上述退還之保險
      費云云，惟有無收受退費，與被告係基於何原因退費，並無判斷上之關連性，
      況契約之解除非要物行為，苟契約之一方對他方為意思表示即足，是究被告有
      無退費、原告有無收受，均無礙於被告曾依保險法第六十四條規定為解約表示
      之認定。次按，訂立契約時，要保人對於保險人之書面詢問，應據實說明，又
      要保人故意隱匿，或因過失遺漏，或為不實之說明，足以變更或減少保險人對
      於危險之估計者，保險人得解除契約，其危險發生後，亦同，保險法第六十四
      條第一項、第二項前段定有明文。惟健康保險且要保人與被保險人為不同人時
      ，只有被保險人對於被保險人自己之身體狀況知之最稔，故解釋上，該條於被
      保險人說明不實時，亦應適用。觀諸卷附「本人／家屬健康告知事項」，乃被
      告就癌症相關病史係詢問被保險人「...3. 過去五年內是否曾因患有下列註一
      之疾病而接受醫師治療、診斷或用藥? (詳註一)... (註一)... 癌症或未經證
      實之良惡性腫瘤... 」，而徐梁如玉前係於七十七年十月經診斷罹患子宮內膜
      癌，於同年十月一日接受手術治療，於同年十一月七日至同年十二月十五日接
      受放射線治療，其後經定期追檢查，於八十八年十月始發現骨盆腔有一惡性
      腫瘤等情，有上述長庚醫院高雄分院函可按，準此，可見徐梁如玉於七十七年
      下旬經發現罹癌、治療後，已獲治癒，迄至八十八年十月間發現骨盆腔有惡性
      腫瘤止，均無罹患癌症，其中即包含八十八年三月一日起回溯五年（即至八十
      三年月二日）內之該時段，則其就上述問題選「否」，並無隱匿、遺漏或不
      實說明之可言。被告辯以：徐梁如玉於上述期間定期追檢查，即屬「醫師治
      療、診斷或用藥」云云，茲本院向長庚醫院高雄分院調取徐梁如玉於上開時段
      之病歷，乃徐梁如玉自七十八年一月起至八十七年九月間止，陸續至該院射腫
      瘤科或放射線治療科門診，七十八年間約每一個月至每二個月一次，七十九年
      起至八十二年止，減為約每三個月至每四個月一次，爾後減為約每二年一次
      ，每次門診均經醫師觀察、分析、判斷，此有該院九十年一月八日  (90)長庚
      高字第三九七０號函暨附件可按，是上開門診係屬醫師之「診斷」行為；惟以
      ，解釋上述詢問事項之文意，該「接受醫師治療、診斷或用藥」係以「因患」
      癌症「而」為者，始足當之，惟徐梁如玉於上開時段內並無罹患癌症，已如前
      述，是縱其有接受醫師診斷，亦非因患癌症而為，故被告本部分所辯固非無理
      ，然與徐梁如玉有無據實說明之判斷無涉。退步而言，縱認上開詢問事項除前
      述意義外，可另解為「已往曾罹患癌症，且於過去五年內，繼續接受醫師之治
      療、診斷、用藥」。惟按保險，係謂當事人約定，一方（要保人）交付保險費
      於他方，他方（保險人）對於因不可預料或不可抗力之事故所致之損害，負擔
      賠償財物之行為，從而，保險人是否接受要保人之要保申請及適用何種保險費
      率承保，在作成決定之前，必須有足夠資料，作為判斷基礎，以確保其本身獲
      得合理利潤，並使其他不特定要保人免於不符比例之危險分擔。而保險法第六
      十四條所定之被保險人說明義務、第一百二十六條所定健康保險之保險人於訂
      約前得對被保險人實施健康檢查等規定，即在賦予保險人權利、課予被保險人
      義務，以提供保險人關於該保險有關之事實資料，作為保險人是否同意要保人
      聲請之判斷依據，既係如此，保險人即應妥善運用上述法律建制之機制，詳為
      蒐集與保險有關之資料。乃被告自承：本件係屬團體保險故書面詢問較為寬鬆
      ，此乃經過精算師仔細精算後，認能承擔如此風險所得出之結果云云，足認被
      告係基於營業成本考量，自我限縮、減化其團體保險書面詢問之範圍及精確度
      ，甚或省免對保險人實施健康檢查，而非事理上無從得知、評估被保險人長期
      、完整之健康狀況，是更無從因其自願性地以前述具文意疑義之詢問事項粗略
      蒐集關於被保險人健康情況之資料，反將此不利益之結果，藉諸文意疑義而歸
      與被保險人。據上，徐梁如玉對被告之書面詢問既未隱匿、遺漏或說明不實，
      則被告依保險法第六十四條規定解除關於徐梁如玉部分之防癌保險契約，自屬
      與法不合。乃其解約既屬不法，則該契約於兩造約定之契約存續期間，自屬有
      效。
　２．按保險契約之解釋，應探求契約當事人之真意，不得拘泥於所用之文字；如有
　　　疑義時，以作有利於被保險人之解釋為原則，保險法第五十四條第二項定有明
　　　文。上述八十八年保險契約第十五條、第十六條、第十七條、第十九條所定癌
　　　症住院醫療保險金、癌症手術醫療保險金等給付，均以「被保險人在本契約有
　　　效期間內，且在癌症的保險責任開始日起，初次經醫師診斷罹患癌症... 」為
　　　要件，解釋其文義，當係指在契約有效期間、保險責任開始日起之時間框架下
　　　，第一次經醫師診斷罹患癌症者，如於上開時間框架下，第一次經診斷罹患癌
　　　症、治癒後，再度經醫師診斷罹患癌症，保險人就該第二次診斷罹患癌症始毋
　　　庸理賠契約所定各類給付。乃上述保險契約係自八十八年三月一日起生效，存
　　　續期間為自生效日起至八十九年三月一日零時，已敘如前，而徐梁如玉係於八
　　　十八年十月經醫師診斷發現骨盆腔內有腫瘤，該時點落在該契約有效期間、保
　　　險責任開始之時間框架下，又自契約生效起至該時點前止，徐梁如玉並未經診
　　　斷罹患癌症，故為第一次經醫師診斷罹患癌症，依前述說明，即該當上開各條
　　　款「初次」罹癌之要件。被告雖辯以：如投保前已罹患癌症，應非投保後「初
　　　次」經醫師診斷確定罹患癌症云云。惟如以前揭辯述來解釋上開條款中之「初
　　　次」，將使保險人怠於、甚或不蒐集關於該防癌健康保險之事實資料，而濫予
　　　准保、收取廣大不特定要保人之保費，待個別被保險人發生保險事故時，再以
　　　被保險人非「初次」罹癌為由，拒予理賠，如此，顯然不利於個別被保險人，
　　　揆諸首述法條，被告對上開條款「初次」之辯解，自無可取。
五、綜上所述，高雄銀行分別於八十八年三月一日、八十九年三月一日以徐梁如玉為
    被保險人與被告訂立之防癌健康保險契約，係不同之二契約，八十九年三月一日
    之該約，因簽訂時保險事故已發生，應屬無效，又被告於八十八年三月一日同意
    高雄銀行之要保聲請前，僅書面詢問徐梁如玉過去五年內是否曾因患有罹症或不
    明惡性腫瘤而接受醫師治療、診斷、用藥，而八十八年三月一日起回溯五年之該
    期間，徐梁如玉並無罹患癌症，其選「否」，並無回答不實，故被告於八十九
    年六月、七月間二度以其未據實告知為由，所為解除徐梁如玉部分防癌保險契約
    之意思表示，於法不合，不生解約效力，八十八年保險契約之該部分仍屬存在，
    而該契約條款中之「初次」，係指在契約有效期間（即八十八年三月一日起至八
    十九年三月一日零時止）、保險責任開始日起之時間框架下，第一次經醫師診斷
    罹患癌症而言，乃徐梁如玉於八十八年十月間始經醫師診斷於骨盆腔有惡性腫瘤
    ，自八十八年三月一日起至上開時點前止，未經診斷罹患癌症，自屬「初次」，
    依上述說明，被告應依約理賠。茲就原告得請求之各項給付金額，分敘理由如下
    ：
（一）住院津貼：原告主張徐梁如玉自八十八年十一月十九日起至八十九年三月三十
      日止計住院一百一十一日之事實，被告未予爭執（九十年六月二十八日言詞辯
      論筆錄），堪信為真，惟八十八年保險契約之有效期間僅至八十九年三月一日
      零時止，故應僅計算八十八年十一月十九日起至八十九年二月二十八日止之住
      院日數，餘均應予剔除，而徐梁如玉於上述期間係自八十八年十一月十九日起
      住院至八十八年十二月十四日出院、又於八十八年十二月二十七日住院至八十
      九年一月二十八日出院、再於八十九年二月八日入院住至同年二月二十八日，
      此有診斷證明書三紙可按，合計住院七十八天（即25+32+21=78，出院當日均
      不計入），而依高雄銀行與被告間之八十八年團體保險計劃，住院津貼每日為
      二千元，天數不限，此有上開保險計劃書在卷可按，依此計算，原告得請求之
      住院津貼為十五萬六千元（即2,000x78=156,000）。
（二）手術津貼：原告主張徐梁如玉於八十八年十一月二十三日、八十九年三月二十
      一日各接受手術一次等情，被告亦未爭執（同上筆錄），且有上述長庚醫院高
      雄分院函可按，堪認屬實，惟其中八十九年三月二十一日該次，非在八十八年
      保險契約之有效期間內，應予剔除，又依上述計劃，手術津貼為每次六萬元，
      依此計算，原告得請求之手術津貼為六萬元。
（三）出院後療養津貼：原告主張徐梁如玉於八十八年十二月十四日至同年月二十六
      日、八十九年一月二十八日至同年二月七日（誤植為八日）出院休養各節，為
      被告所不爭（同上筆錄），並有上述診斷證明書可憑，堪予採取，準此，徐梁
      如玉出院休養之天數為二十四天（即13+11=24），又依上述計劃，出院後療養
      津貼每日二千元，最高二十一天，上開天數逾二十一天，應以二十一天計，故
      原告得請求之出院後療養津貼為四萬二千元（即2,000x21=42,000）。
（四）放射線津貼：原告主張徐梁如玉自八十八年十月五日至同年十一月十八日止共
      接受放射線治療三十一次乙節，為被告所不爭（同上筆錄），並有診斷證明書
      一件可按，堪予採信。又依上述計劃，放射線津貼每次二千元，次數不限，依
      此計算，原告得請求之放射線津貼為六萬二千元（即2,000x31=62,000）。
（五）門診津貼：原告主張徐梁如玉自八十八年九月二十七日起至八十九年三月三十
      日此期間門診共計九十次等情，為被告所不爭（同上筆錄），而徐梁如玉自八
      十九年二月八日起即住院至病逝，已如前述，是足認八十八年保險契約有效期
      限後之八十九年三月一日零時起至八十九年三月三十日其病逝止，並無門診，
      自無從計入上述門診次數內，是以，堪認原告主張之上述九十次門診，均係在
      八十八年保險契約有效期限屆滿前所為，故毋需扣除任何次數，附此敘明。又
      依上述計劃，門診津貼為每天一千元，最高九十天，上開次數正係九十天，應
      全數計入，依此計算，則原告得請求之門診津貼為九萬元（即1,000x90=90,00
      0）。
（六）身故給付：原告主張徐梁如玉因上述骨盆腔癌症轉移、腸阻塞而身故云云，惟
      依八十八年保險契約第十四條：「被保險人在本契約有效期間內，且在癌症的
      保險責任開始日起，初次經醫師診斷確定罹患癌症，並以癌症為直接原因或癌
      症引起之併發症致成死亡者，本公司保險單所載『癌症身故保險金』給付保險
      金，該被保險人資格即行喪失」，該身故給付之要件，係以被保險人在契約有
      效期限內因癌症或其引起之併發症致死者，始足當之，而徐梁如玉係於八十九
      年三月三十日病故，已敘如前，係在八十八年保險契約之有效期限屆滿之後，
      故與上述要件不符，準此，被告自無需給與身故給付。
  　以上原告得請求之各項保險給付總計為四十一萬元（即156,000+60,000+42,000+
    62,000+90,000=410,000）。
六、從而，原告依據八十八年度防癌健康保險契約請求被告給付四十一萬元，及自九
    十年六月二十九日（即起訴狀繕本送達翌日）起至清償日止，按年息百分之五計
    算之利息，洵屬有據，應予准許。原告逾此數額保險金及利息之請求，即非正當
    ，應予駁回。
七、兩造分別陳明願供擔保請准宣告假執行或免為假執行，就原告勝訴部分，核無不
    合，爰分別酌定相當擔保金額准許之；至原告其餘假執行之聲請，因該部分請求
    業經駁回，假執行之聲請即失所依附，故一併予以駁回。
八、兩造其餘攻擊防禦方法，無礙本件勝負之判斷，爰不一一駁敘，附此敘明。
九、訴訟費用負擔之依據：民事訴訟法第七十九條前段。
中　　　華　　　民　　　國　　九十一　　年　　二　　月　　七　　　　　　日
　　　                              臺灣高雄地方法院民事第二庭
~B法　　　官　甯　馨
右為正本係照原本作成。
如不服本判決，應於送達後廿日內，向本院提出上訴狀並表明上訴理由，如於本判決
宣示後送達前提起上訴者，應於判決送達後十日內補提上訴理由書（須附繕本）。
中　　　華　　　民　　　國　　九十一　　年　　二　　月　　七　　　　　　日
~B法院書記官　鄭淑華
